【裁判字號】    99,審訴,1598
【裁判日期】    990707
【裁判案由】    毒品危害防制條例
【裁判全文】
臺灣高雄地方法院刑事判決            99年度審訴字第1598號
公  訴  人  臺灣高雄地方法院檢察署檢察官
被      告  甲○○
上列被告因違反毒品危害防制條例案件，經檢察官聲請簡易判決
處刑（99年度毒偵字1142號），本院認不宜以簡易判決處刑，改
依通常程序審理，嗣被告於準備程序中就被訴事實為有罪之陳述
，經本院告知簡式審判程序之旨，並聽取被告與公訴人之意見後
，本院合議庭裁定由受命法官獨任進行簡式審判程序，判決如下
：
    主  文
甲○○施用第一級毒品，累犯，處有期徒刑柒月，扣案之第二級
毒品甲基安非他命貳包（含包裝袋貳只，驗後淨重分別為零點零
陸伍公克、零點零零七公克）及摻有毒品無法析離之吸食器壹支
，均沒收銷燬之。
    事  實
一、甲○○前因施用毒品案件，經本院以93年度毒聲字第1565號
    裁定送觀察、勒戒後，認無繼續施用毒品之傾向，於民國93
    年10月28日執行完畢釋放，並經臺灣高雄地方法院檢察署檢
    察官以93年度毒偵字第3959號為不起訴處分確定。又於上開
    觀察勒戒執行完畢釋放後5 年內，因施用毒品案件，經臺灣
    士林地方法院以97年度簡字第326 號判決處有期徒刑4 月確
    定，於98年1 月8 日執行完畢( 構成累犯) 。詎仍未戒絕毒
    癮，復基於施用第一級毒品海洛因及第二級毒品甲基安非他
    命之犯意，於99年1 月20日21時許，在高雄縣鳳山市○○路
    之藍語網咖廁所內，以燒烤玻璃球吸食煙霧及摻入香煙吸食
    之方式，同時施用第一級毒品海洛因及第二級毒品甲基安非
    他命1 次。嗣於同年1 月21日9 時50分許，在高雄市○鎮區
    ○○路與五甲路口因通緝為警逮捕，當場查扣甲○○施用後
    剩下之第二級毒品甲基安非他命2 小包( 驗後淨重各為0.06
    5 公克、0. 007公克) 以及甲○○所有供其施用毒品、且其
    上摻有毒品無法析離之吸食器1 支等物，嗣經甲○○同意採
    其尿液送驗結果呈嗎啡陽性、安非他命及甲基安非他命陽性
    反應，而悉上情。
二、案經高雄市政府警察局前鎮分局報告臺灣高雄地方法院檢察
    署檢察官偵查後聲請簡易判決處刑。
    理  由
一、按本件被告甲○○所犯係死刑、無期徒刑、最輕本刑為3 年
    以上有期徒刑以外之罪，其於準備程序就被訴事實為有罪之
    陳述，經本院告知簡式審判程序之旨，並聽取其與公訴人意
    見後，認無不得或不宜改依簡式審判程序進行之處，爰依刑
    事訴訟法第273 條之1 第1 項，裁定本件改行簡式審判程序
    ，合先敘明。又本件卷內之物證、書證等證據，依同法第27
    3 條之2 規定，不受第159 條第1 項關於傳聞法則規定之限
    制，依法均有證據能力，合先敘明。
二、次按犯毒品危害防制條例第10條之罪，經觀察、勒戒後，認
    無繼續施用毒品之傾向，應即釋放，並為不起訴處分；認有
    繼續施用毒品之傾向者，應由檢察官聲請法院裁定令入戒治
    處所施以強制戒治，至無繼續戒治之必要，強制戒治期滿，
    應即釋放，由檢察官為不起訴處分。經觀察勒戒、強制戒治
    執行完畢釋放後，5 年內再犯第10條之罪，依93年1 月9 日
    修正施行之毒品危害防制條例第23條第2 項規定意旨，應由
    檢察官偵查起訴。又依修正後之規定，僅限於「初犯」及「
    5 年後再犯」二種情形，始應先經觀察、勒戒或強制戒治程
    序。倘被告於5 年內已再犯，經依法追訴處罰，縱其第3 次
    （或第3 次以上）再度施用毒品之時間，在初犯經觀察、勒
    戒或強制戒治執行完畢釋放5 年以後，已不合於「5 年後再
    犯」之規定，且因已於「5 年內再犯」，顯見其再犯率甚高
    ，原實施觀察、勒戒或強制戒治，已無法收其實效，即應依
    該條例第10條處罰（最高法院95年度第7 次刑事庭會議決定
    、97年度第5 次刑事庭會議決議參照）。被告前因施用毒品
    案件，經本院以93年度毒聲字第1565號裁定送觀察、勒戒後
    ，認無繼續施用毒品之傾向，於93年10月28日執行完畢釋放
    ，並經臺灣高雄地方法院檢察署檢察官以93年度毒偵字第
    3959 號 為不起訴處分確定。又於上開觀察勒戒執行完畢釋
    放後5年 內，因施用毒品案件，經臺灣士林地方法院以97年
    度簡字第326 號判決處有期徒刑4 月確定等情，有臺灣高等
    法院被告前案紀錄表1 份在卷可參，被告既於觀察、勒戒執
    行完畢釋放後，5 年內已再犯毒品危害防制條例第10條之罪
    ，揆諸前揭說明，本案自應依法追訴處罰。
三、訊據被告於本院準備程序中就上揭犯罪事實坦承不諱，此外
    ，復有高雄市政府警察局前鎮分局扣押物品目錄表、高雄市
    政府警察局前鎮分局查獲毒品危害防制條例案件犯罪嫌疑人
    姓名對照表（尿液編號：I-533 ）、高雄市立凱旋醫院濫用
    藥物尿液檢驗報告（檢體編號：I-533)、高雄醫學大學中和
    紀念醫院99年4 月20日檢驗報告3 紙( 報告編號：0000-00
    0 、0000-000、0000-000) 附卷可佐，足認被告出於任意性
    之自白與事實相符。
四、按海洛因施用入人體後水解還原成嗎啡，再循嗎啡之代謝方
    式排出體外，業據行政院衛生署藥物食品檢驗局以73藥檢壹
    字第030221號函敘甚詳，且尿液中能否驗出嗎啡陽性反應，
    與其投與量、投與途徑、採尿時間、個人體質及檢測方法之
    靈敏度有關，國外曾有文獻報導注射6 毫克之海洛因鹽酸鹽
    ，其代謝物嗎啡之平均可檢出時限約為26小時，亦經行政院
    衛生署藥物食品檢驗局於81年9 月8 日以（81）藥檢壹字第
    8114885 號函釋明在案。次按甲基安非他命經口服投與後約
    70% 於24小時內自尿中排出，約90% 於96小時內自尿中排出
    ，由於甲基安非他命成分之檢出與其投與方式、投與量、個
    人體質、採尿時間與檢測儀器之精密度等諸多因素有關，因
    此僅憑尿液中呈甲基安非他命陽性反應，並無法確實推算吸
    食時間距採集時間之長短，惟依上述資料判斷，最長可能不
    會超過4 日，有行政院衛生署藥物食品檢驗局81年2 月8 日
    （81）藥檢一字第0011 56 號函可按。依上揭說明，足認被
    告確於99年1 月20日21時許，同時施用第一級毒品海洛因及
    第二級毒品甲基安非他命1 次無訛。本案事證明確，被告犯
    行洵堪認定。
五、查海洛因及甲基安非他命分係毒品危害防制條例第2 條第2
    項第1 款、第2 款所稱之第一級、第二級毒品，故核被告所
    為，係犯該條例第10條第1 項、第2 項之施用第一級、第二
    級毒品罪。被告持有第一級毒品海洛因、第二級毒品甲基安
    非他命後，進而施用，其持有之低度行為應為施用之高度行
    為所吸收，均不另論罪。又被告以一行為同時觸犯施用第一
    級毒品及施用第二級毒品2 罪，為想像競合犯，應從一重論
    以施用第一級毒品罪。檢察官雖認被告係分次施用第一級毒
    品海洛因及第二級毒品甲基安非他命各1 次，惟參照行政院
    衛生署管制藥品管理局93年2 月9 日管宣字第0930001092
    號及該局93年12月22日管宣字第093001 2251 號函，第一級
    毒品海洛因與第二級毒品甲基安非他命，均可以注射、煙吸
    、口服等方式施用。被告既於本院準備程序中供稱其係同時
    施用第一級毒品海洛因及第二級毒品甲基安非他命1 次，且
    客觀上亦無任何證據顯示被告另有於其他時地分別施用第一
    級毒品海洛因及第二級毒品甲基安非他命各1 次之犯行，基
    於「罪疑有利被告原則」，應認被告確係於上開時地，同時
    施用第一、二級毒品無訛。檢察官認被告係分次施用，應予
    分論併罰，容有誤會，附此敘明。被告有如前開所載之曾受
    有期徒刑之宣告及執行完畢乙節，有臺灣高等法院被告前案
    紀錄表１份在卷可稽，其受有期徒刑執行完畢，5 年內故意
    再犯本件有期徒刑以上之罪，為累犯，應依刑法第47條第1
    項規定加重其刑。爰審酌被告經觀察勒戒後，仍未戒絕毒品
    ，顯見其戒除毒癮之意志薄弱，惟施用毒品行為本質上係屬
    自我戕害行為，反社會性之程度較低，復考量其犯後坦承犯
    罪，態度尚稱良好，兼衡其品行、智識程度等一切情狀，量
    處如主文所示之刑，以資懲儆。至扣案之白色晶體2 包，經
    送高雄醫學大學附設中和紀念醫院檢驗結果，均呈甲基安非
    他命陽性反應，驗後淨重分別為0.065 公克、0.007 公克，
    有該醫院出具之99年4 月20日檢驗報告2 份( 報告編號：
    0000-000 、0000-000)在卷可憑，足認該物為第二級毒品甲
    基安非他命，而屬違禁物無訛，應依毒品危害防制條例第18
    條第1 項前段之規定，沒收銷燬。又裝置上開毒品之包裝袋
    與毒品無法完全析離，且無析離之實益及必要，是應視為毒
    品，併予宣告沒收銷燬。另扣案之吸食器1 支，經送上開醫
    院檢驗結果，亦呈甲基安非他命陽性反應，且與其上附著之
    毒品難以析離，亦無析離之實益與必要，應視同違禁物，併
    予宣告沒收銷燬之。至因鑑驗用罄之毒品，因業已滅失，爰
    均不諭知沒收銷燬，附此敘明。
據上論斷，應依刑事訴訟法刑事訴訟法第273 條之1 第1 項、第
284 條之1 、第299 條第1 項前段，毒品危害防制條例第10條第
1 項、第2 項、第18條第1 項前段，刑法第11條、第55條、第47
條第1項，判決如主文。
本案經檢察官陳登燦到庭執行職務。
中    華    民    國    99    年    7     月     7    日

                  刑事第三庭    法  官  謝琬萍
以上正本證明與原本無異。
如不服本判決應於收受送達後10日內向本院提出上訴書狀，並應
敘述具體理由；如未敘述上訴理由者，應於上訴期間屆滿後20日
內向本院補提理由書（均須按他造當事人之人數附繕本）「切勿
逕送上級法院」。
中    華    民    國    99    年    7     月     7    日
                                書記官  張義龍
附錄本判決論罪之法條：
毒品危害防制條例第10條
施用第一級毒品者，處 6 月以上 5 年以下有期徒刑。
施用第二級毒品者，處 3 年以下有期徒刑。

司法院資訊處製作；財團法人民間司法改革基金會備份。
